臺灣高等法院臺中分院民事判決
111年度再易字第4號
再審原告    蔡宛書  

再審被告    林晉毅  
上列當事人間請求返還不當得利等事件，再審原告對於中華民國
110年8月27日本院110年度上字第87號確定判決提起再審，本院
不經言詞辯論，判決如下：
    主  文
再審之訴駁回。
再審訴訟費用由再審原告負擔。
    事實及理由
一、按再審之訴，應於30日之不變期間內提起。前項期間，自判
    決確定時起算，判決於送達前確定者，自送達時起算，民事
    訴訟法第500條第1項、第2項前段分別定有明文。再審原告
    （下稱原告）對本院110年度上字第87號判決（下稱原判決
    ）提起上訴，經最高法院110年度台上字第3119號裁定駁回
    ，再審原告於民國110年11月23日收受該裁定，於同年12月2
    7日提起本件再審之訴，未逾30日之法定不變期間，合先敘
    明。
二、原告主張：原判決就下述民事訴訟法第496條第1項第1款適
    用法規顯有錯誤之再審事由：
（一）代墊不動產款項、代償房貸部分：
　　  原判決以再審被告（下稱被告）渣打銀行帳戶為其薪資帳
      戶，認伊自該帳戶所提新臺幣（下同）3,095,000元係其
      支付購買如一審判決附表一所示不動產（下稱系爭不動產
      ）之資金。惟原判決未依民法第1001條、第1003條之1等
      規定，審酌其應負擔共同生活費用即領薪總額1／2之2,313
      ,240元，所認兩造就此各應負擔2,932,098元，其僅付2,3
      13,240元，尚不足618,858元，伊自得依民法第179條、第
      1023條第2項等規定擇一請求其給付618,858元本息。原判
      決就此顯有消極不適用民事訴訟法第222條第3項規定之再
      審事由。
（二）占用系爭不動產部分：
　　  由兩造各自所寄存證信函、臺灣高等檢察署臺中檢察分署
      （下稱臺中高分檢）108年度上聲議字第41號處分書、一
      審法院108年度聲判字第1號刑事裁定所載，可認伊至遲於
      103年12月17日起即已無車庫遙控器得進出系爭不動產，
      原判決卻認其並未限制伊使用、收益系爭不動產云云，已
      違證據法則，亦有適用民法第818條規定不當之再審事由
      。
（三）返還傢俱部分：
　　　原判決雖引一審法院107年度自字第1號刑事判決為據，然
      參上開處分書及聲判字刑事裁定係認其有搬走傢俱，但主
      張傢俱均係其出資所買，是原判決所認與卷存證據不合。
      又依兩造各自所發存證信函之內容，亦可認其將傢俱一併
      帶走，實質上已排除伊自由使用共有傢俱之權利，構成民
      法第179條規定之不當得利，是原判決就此亦有消極適用
      民法第818條之再審事由。爰請廢棄原判決後，判命再審
      被告給付等詞。　　　　　
三、被告則以：原判決業經最高法院以上訴不合法為由裁定駁回
    ，依最高法院84年台抗字第609號裁定意旨，本件再審之訴
    不合法，應予駁回。　　
四、按判決適用法規顯有錯誤者，得以再審之訴對於確定終局判
    決聲明不服，民事訴訟法第496條第1項第1款定有明文。所
    謂適用法規顯有錯誤，係指確定判決所適用之法規顯然不合
    於法律規定，或與司法院現尚有效及大法官會議之解釋，或
    最高法院尚有效之判例顯有違反，或消極的不適用法規顯然
    影響裁判者而言，並不包括判決理由矛盾、理由不備、取捨
    證據失當、調查證據欠週、漏未斟酌證據、認定事實錯誤、
    解釋契約不當及在學說上諸說併存致發生法律上見解歧異等
    情形在內（司法院釋字第177號解釋、最高法院57年台上字
    第1091號、60年台再字第170號、63年台上字第880號、101
    年度台再字第2號判決意旨參照）。又按事實審取捨證據、
    認定事實容有不當，及判決不備理由之情形，當事人僅得據
    為上訴理由，尚難以此指為合於民事訴訟法第496條第1項第
    1款所謂適用法規顯有錯誤之再審原因（同法院71年度台再
    字第209號、72年度台再字第125號判決意旨參照）。
五、經查：
（一）原告主張原判決未將被告98年5月11日至103年7月25日期
      間內應負擔之家庭生活費用2,313,240元扣除，遽認伊提
      領被告渣打銀行帳戶內之3,095,000元均為支付購買系爭
      不動產之資金，有消極未適用民事訴訟法第222條第3項規
      定之情云云。惟原判決就此乃綜參一審判決附表二、三、
      四所示金流狀況，憑以認原告自被告渣打銀行帳戶內所提
      領之3,095,000元係供支付購買系爭不動產價金之用（本
      院卷57至60頁），此係屬本院就原判決認定事實、證據取
      捨之範疇；況查原判決及一審判決所載原告在一、二審之
      所述（同卷22至25、52至54頁），亦未見其有就被告應分
      擔夫妻共同生活費用為主張，此部分也未在原告請求之範
      圍內，自無從於該程序中進行兩造之攻、防後為原審所一
      併審酌。尚無所謂民事訴訟法第496條第1項第1款再審事
      由之構成可言。
（二）原告雖又主張其遲至103年12月17日起即已無法自由進出
      系爭不動產，原判決卻認其可於被告下班後自由進出使用
      ，是指與證據法則有造云云。然查系爭不動產為兩造共有
      ，已為兩造所不爭執，且原判決乃依原告所提相關事證，
      認其自同年8月23日返回娘家居住後，仍得進出系爭不動
      產，被告雖有在系爭不動產門口張貼大字報並上鎖，限制
      其進入系爭房屋，惟因斯時兩造另有聲請保護令、酌定未
      成年人監護等事件，堪認兩造間已生糾葛，難認被告所為
      有所不當。另被告已於106年8月間調任臺南市某國小任職
      後，並即遷出系爭不動產並申請斷電，此後原告如有使用
      系爭不動產之需求，非不得申請復電並使用，即無限制原
      告使用、收益系爭不動產之情事（同卷60至62頁），亦難
      謂有何適用民法第818條之不當。
（三）再原告所稱其所購買傢俱為被告搬走一節，原判決乃以其
      於103年8月23日返回娘家居住後仍有返回系爭不動產拿取
      小孩物品，且有將系爭不動產之鐵捲門遙控器交其親人，
      則該傢俱是否全為被告搬走，即非無疑，況原告就此另對
      被告提起竊盜罪自訴，而經一審法院刑事庭以107年度自
      字第1號刑事判決自訴不受理確定；其再提出刑事告訴，
      另經臺灣苗栗地方檢察署以107年度偵字第2584號為不起
      訴處分；其復聲請再議，亦經臺中高分檢以108年度上聲
      議字第41號處分書駁回；經其聲請交付審判，復經一審法
      院刑事庭再以108年度聲判字第1號裁定駁回（同卷62至64
      頁）。是原判決認原告主張前開傢俱為被告搬走，為無理
      由，其認事用法係有所本，尚無不當，也無所稱消極不適
      用民法第818條之再審事由。　　　　　
六、綜上所述，原判決並無原告所主張得再審之事由，其提起本
    件再審之訴，顯屬無據，爰依民事訴訟法第502條第2項規定
    ，不經言詞辯論，逕以判決駁回之。
七、據上論結，本件再審之訴為顯無理由，爰判決如主文。 
中　　華　　民　　國　　111 　年　　1 　　月　　19　　日
                  民事第三庭    審判長法　官  黃玉清
　　　　　　　　　　　　　　          法　官  涂秀玲
　　　　　　　　　　　　　　　        法　官  葛永輝
正本係照原本作成。       
不得上訴。       
                                      書記官  黃湘玲

中　　華　　民　　國　　111 　年　　1 　　月　　19　　日